# 请教：集团内部股份支付问题

提问人：yan7367 时间：2011-08-25 18:12:22
【例题】经股东大会批准，甲公司20×9年 1 月 1 日实施股权激励计划，其主要内容为：甲公司向其子公司乙公司 50 名管理人员每人授予1 000份现金股票增值权，行权条件为乙公司20×9年度实现的净利润较前 1 年增长6%，截止2×10年 12 月 31 日两个会计年度平均净利润增长率为8%；从达到上述业绩条件的当年末起，每持有 1 份现金股票增值权可以从甲公司获得相当于行权当日甲公司股票每股市场价格的现金，行权期为 2 年。 　　乙公司20×9年度实现的净利润较前 1 年增长5%，本年度没有管理人员离职。该年末，甲公司预计乙公司截止2×10年 12 月 31 日两个会计年度平均净利润增长率将达到8%，未来 1 年将有 2 名管理人员离职。 　　每份现金股票增值权公允价值如下：20×9年 1 月 1 日为 9 元；20×9年 12 月 31 日为 10 元；2×10年 12 月 31 日为 12 元。 要求：根据上述资料，不考虑税费和其他因素，回答下列各题。 根据该股份激励计划，下列说法正确的有（　　）。 A．甲公司应作为权益结算的股份支付进行会计处理 B．甲公司应作为现金结算的股份支付进行会计处理 C．乙公司应作为权益结算的股份支付进行会计处理 D．乙公司应作为现金结算的股份支付进行会计处理 E．乙公司不需要进行会计处理 正确答案：BC 只有甲公司以自身权益工具进行结算，才属于以权益结算的股份支付，而本题中甲公司是以现金股票增值权进行结算，属于以现金结算的股份支付，选项B表述正确，选项A表述错误；本题中接受服务企业乙公司没有结算义务，所以应将其作为以权益结算的股份支付，选项C表述正确，选项DE表述错误。 根据该股份激励计划，下列针对甲乙公司20×9年报表项目的影响额计算正确的有（　　）。 A.甲公司应增加长期股权投资225 000元，同时增加应付职工薪酬225 000元 B.甲公司应增加长期股权投资250 000元，同时增加资本公积250 000元 C.甲公司应增加长期股权投资 240 000 元，同时增加应付职工薪酬240 000元 D.乙公司应增加管理费用250 000元，同时增加应付职工薪酬250 000元 E.乙公司应增加管理费用240 000元，同时增加资本公积240 000元 正确答案：CE 甲公司应作为现金结算的股份支付进行会计处理，所以调整的是长期股权投资和应付职工薪酬，金额为240 000元[（ 50 － 2 ）×1 000×10×1/2]，故选项C正确；乙公司应作为权益结算的股份支付，所以调整的管理费用和资本公积金额为为240 000元，故选项E正确。
个人疑惑的是，虽然是现金结算的股份支付，但乙公司要作为权益结算的股份支付处理，那为什么乙公司没有按照授予日的公允 9元，而是资产负债表日的公允 10 元计算呢？

回答人：chenyiwei
个人赞同你的理解。乙公司作为权益结算的股份支付，应当按授予日公允价值（ 9 元）为基础计量，以后仅当可行权条件中的非市场条件（包括服务期限条件和非市场业绩条件）发生变化时，才对股份支付总成本重新进行计量。 甲公司个别报表层面应按照最终支付的现金确认对该子公司的长期股权投资。因此两者不一定对应（一般情况下母公司的长期股权投资和子公司的资本公积在权益性交易中应当是对应的，这里是特例）。但在甲公司的合并报表层面，应体现为一项现金结算的股份支付，最终计入费用的累计金额等于最终实际支付的现金。